臺灣高等法院高雄分院刑事附帶民事訴訟判決
110年度重附民字第16號
原      告  顏莊素珍
            曾彩珠  
            楊月瓊  
兼上一人
訴訟代理人  沈來成  
被      告  賴淑惠  
上列被告因本院109年度金上重訴字第14號違反銀行法等案件，
經原告等提起附帶民事訴訟，請求損害賠償，本院判決如下：
    主  文
原告之訴駁回。
    事實及理由
一、原告訴之聲明及陳述均詳如附件準備書狀所載。
二、被告賴淑惠（下稱被告）援引刑事答辯理由，並主張駁回原
    告之訴。
三、按「因犯罪而受損害之人，於刑事訴訟程序得附帶提起民事
    訴訟，對於被告及依民法負賠償責任之人，請求回復其損害
    」、「法院認為原告之附帶民事訴訟不合法者，應以判決駁
    回之」，刑事訴訟法第487條第1項、同法第502條第1項分別
    定有明文。所謂「受有損害」，是指個人之私權因起訴之犯
    罪事實而受侵害。亦即，在刑事附帶民事訴訟之當事人，原
    告須為因被訴犯罪事實侵害個人私權，致生損害之人。而銀
    行法第29條第1項、第29條之1及第125條「非法經營銀行業
    務罪」之規定，目的係維護國家有關經營銀行業務應經許可
    之制度，貫徹金融政策上禁止非法經營銀行業務，以直接維
    護國家正常之金融、經濟秩序。上開罪責所保護者乃「國家
    法益」，而非「個人法益」。至於特定存款人或投資人之權
    益雖因國家貫徹其金融政策而間接獲得保障，但非此規定之
    直接保護對象，難謂特定存款人或投資人係行為人違反此規
    定之犯罪事實而受損害之人，應不得附帶於本案刑事程序而
    提起附帶民事訴訟。
四、查本件被告所為係犯銀行法第29條第1項之非法經營銀行業
    務罪，應依同法第125條第3項、第1項後段規定論處。依前
    所述，被告所犯之罪，其保護法益乃國家法益，縱有損害發
    生，亦係國家之權力作用受有損害，本件原告等人並非因被
    告違反銀行法之直接被害人，參照前揭說明，原告等提起本
    件附帶民事訴訟請求被告賠償損害，於法不合，均應予以駁
    回。
五、又原告等雖不符合提起附帶民事訴訟之程序要件，但仍可循
    一般民事訴訟途徑尋求救濟，附此敘明。
六、依刑事訴訟法第502條第1項，判決如主文。 
中　　華　　民　　國　　111 　年　　2 　　月　　15　　日
                  刑事第七庭    審判長法  官  李璧君
                                      法  官  李東柏
                                      法  官  葉文博
以上正本證明與原本無異。
曾彩珠如不服本判決應於收受送達後20日內向本院提出上訴書狀
，其未敘述上訴理由者，並得於提起上訴後20日內向本院補提理
由書（均須按他造當事人之人數附繕本）「切勿逕送上級法院」
（本判決非對於刑事訴訟之判決有上訴時不得上訴。）。
其他不得上訴。
中　　華　　民　　國　　111 　年　　2 　　月　　15　　日
                                      書記官  曾允志